臺灣臺北地方法院民事簡易判決
110年度北簡字第6703號
原      告  華南商業銀行股份有限公司

法定代理人  張振芳  
訴訟代理人  黃雅裕  
            黃家洋  
被      告  許雅芳  
            吳蓮珠  
            吳莊淑姬

            吳志民  
            吳建霖  

            吳家菖  
            吳美華  

            林哲輝  

            林妙華  
上列當事人間請求分割共有物事件，本院於中華民國110年11月9
日言詞辯論終結，判決如下：
    主      文
被告應就被繼承人林吳梅所遺留如附表一所示土地，依附表二所
示之應繼分比例分割為分別共有。
訴訟費用新臺幣壹仟元由被告按附表二所示之應繼分比例負擔。
 
    事實及理由
一、本件被告均經合法通知，均未於言詞辯論期日到場，均核無
    民事訴訟法第386條各款所列情形，爰依原告之聲請，由其
    一造辯論而為判決，合先敘明。
二、原告主張：被告即被代位人許雅芳向原告申請信用卡使用，
    迄今尚有新臺幣(下同)10,135元，及其中9,481元，自民國9
    4年1月22日起至104年8月31日止，按週年利率16.425%計算
    之利息，暨自104年9月1日起至清償日止，按週年利率15%計
    算之利息債務未履行還款，又附表一所示坐落臺北市○○區○○
    段0○段000地號土地(下稱系爭土地)，原為訴外人即被繼承
    人林吳梅所有，被繼承人林吳梅於76年4月28日死亡，系爭
    土地由其子女即被告吳蓮珠、訴外人吳文榮及訴外人林傳壽
    公同共有，嗣吳文榮於99年9月18日死亡、林傳壽於103年9
    月8日死亡，吳文榮持分由其配偶即被告吳莊淑姬及子女即
    被告吳志民、吳美華、吳建霖、吳家菖5人公同共有，林傳
    壽持分則由其配偶即被告許雅芳及子女即被告林哲輝、林妙
    華3人公同共有，並於107年2月13日辦妥繼承登記為公同共
    有，原告為實現債權，乃就被告許雅芳名下財產即系爭土地
    之應有部分聲請強制執行，業經鈞院109年度司執字第13559
    0號執行中，然被告許雅芳顯怠於行使分割遺產之權利，系
    爭土地仍為被告公同共有，致原告無法就被告許雅芳所繼承
    之應繼分進行執行受償，經鈞院諭知應代位被告許雅芳向法
    院提起分割共有物訴訟，爰依民法第242條、第1164條之規
    定，代位被告許雅芳提起分割共有物之訴，請求就系爭土地
    為分割，為此提起本件訴訟等語，並聲明如主文第1項所示
    。
三、被告答辯：
　㈠被告許雅芳、吳蓮珠、吳莊淑姬、吳志民、吳建霖、吳家菖
    、吳美華均經合法通知，未於言詞辯論期日到場，亦未提出
    書狀作何聲明陳述。
　㈡被告林哲輝、林妙華均未於言詞辯論期日到場，惟提出書狀
    辯以：請求法院執行分割共有物等語。　
四、本院得心證之理由：
　㈠按債務人怠於行使其權利時，債權人因保全債權，得以自己
    之名義，行使其權利；債權人之權利，非於債務人負遲延責
    任時，不得行使代位權。但專為保存債務人權利之行為，不
    在此限，民法第242條本文、第243條定有明文。又債務人怠
    於行使其權利時，債權人因保全債權，得以自己名義行使其
    權利，為民法第二百四十二條前段所明定。此項代位權行使
    之範圍，就同法第二百四十三條但書規定旨趣推之，並不以
    保存行為為限，凡以權利之保存或實行為目的之一切審判上
    或審判外之行為，諸如假扣押、假處分、聲請強制執行、實
    行擔保權、催告、提起訴訟等，債權人皆得代位行使(最高
    法院69年台抗字第240號裁定要旨參照)。次按繼承人有數人
    時，在分割遺產前，各繼承人對於遺產全部為公同共有；繼
    承人得隨時請求分割遺產；公同共有物分割之方法，除法律
    另有規定外，準用關於共有物分割之規定，依共有人協定之
    方法行之；分割之方法不能協議決定，或於協議決定後因消
    滅時效完成經共有人拒絕履行者，法院得因任何共有人之請
    求，命以原物分配於各共有人，民法第1151條、第1164條前
    段、第830條第2項、第824條第1項及第2項第1款前段亦分別
    定有明文。
　㈡經查，本件原主張被告許雅芳尚欠原告10,135元，及其中9,4
    81元，自94年1月22日起至104年8月31日止，按週年利率16.
    425%計算之利息，暨自104年9月1日起至清償日止，按週年
    利率15%計算之利息之債務，被告公同共有系爭土地，原告
    就被告許雅芳繼承之財產即系爭土地聲請強制執行，經本院
    109年度司執字第135590號執行中，有民事強制執行聲請狀
    、臺灣桃園地方法院94年5月27日桃院興執94執鳳字第13303
    號債權憑證、繼續執行紀錄表、系爭土地第一類登記謄本、
    本院109年12月11日北院忠司執天字第135590號函、臺北市
    建成地政事務所110年4月21日北市建地籍字第1107005253號
    函暨所附土地登記申請書可稽(見本院卷第13-27、47-48、8
    9-124頁)，復被告林哲輝、林妙華自陳請求法院執行分割共
    有物等語(見本院卷第309頁)，而被告許雅芳、吳蓮珠、吳
    莊淑姬、吳志民、吳建霖、吳家菖、吳美華，均經於相當時
    期受合法之通知，而未於言詞辯論期日到場爭執或提出書狀
    答辯，本院審酌原告所提證據，堪信為真實。
  ㈢系爭遺產即系爭土地既由被告共同繼承，又系爭遺產並無不
    能分割之情形，亦無公同共有存續期間或分管契約之約定，
    則被代位人即被告許雅芳自得隨時行使分割遺產權利而請求
    分割遺產，卻怠於行使遺產分割權利，致原告無法就其分得
    部分取償，故原告代位被代位人即被告許雅芳請求將系爭土
    地依附表二所示之應繼分比例分割為分別共有，要屬有據。
五、綜上所述，原告據以提起本訴，代位被告許雅芳請求被告應
    就被繼承人林吳梅所遺留系爭土地，依附表二所示之應繼分
    比例分割為分別共有，為有理由，應予准許。
六、本件事證已臻明確，原告及被告林哲輝、林妙華其餘攻擊防
    禦方法及證據，核與判決之結果不生影響，爰不一一論列，
    併此敘明。
七、訴訟費用負擔之依據：民事訴訟法第78條、第85條第1項但
    書。本件訴訟費用額，依後附計算書確定如主文第2項所示
    金額。
中　　華　　民　　國　　110 　年　　11　　月　　23　　日
  　　　　        臺北簡易庭    法  官  葉藍鸚　　
訴訟費用計算書
項　　    目               金　額（新臺幣）　　   備　註
第一審裁判費   　 　　     1,000元
合　　　　計　　　         1,000元
以上正本係照原本作成。
如不服本判決，應於判決送達後20日內向本庭提出上訴狀（須按
他造當事人之人數附繕本）。如委任律師提起上訴者，應一併繳
納上訴審裁判費。
中　　華　　民　　國　　110 　年　　11　　月　　23　　日
                                書記官  林錫欽
附表一：
土地標示       土地坐落    面    積 權利範圍 備  註 鄉 鎮 市 區 段 小段 地  號    臺北市萬華區 華江 三 107 9平方公尺 公同共有 1分之1  
附表二：
繼承人 應繼分比例即 應有部分比例 吳蓮珠 3分之1 吳莊淑姬 15分之1 吳志民 15分之1 吳建霖 15分之1 吳美華 15分之1 吳家菖 15分之1 林哲輝 9分之1 林妙華 9分之1 許雅芳 9分之1